最高法院刑事判決　　　　　　　　　　　　　　　九十三年度台上字第三六九七號
　　上　訴　人　台灣高等法院台南分院檢察署檢察官
　　被　　　告　甲○○
右上訴人因被告公務員假借職務上機會傷害案件，不服台灣高等法院台南分院中華民
國九十二年十二月二十四日第二審更審判決（九十二年度重上更(二)字第二七八號，起
訴案號：台灣雲林地方法院檢察署八十六年度偵字第一一七三號），提起上訴，本院
判決如左：
    主  文
上訴駁回。
    理  由
按刑事訴訟法第三百七十七條規定，上訴於第三審法院，非以判決違背法令為理由，
不得為之。是提起第三審上訴，應以原判決違背法令為理由，係屬法定要件。如果上
訴理由狀並未依據卷內訴訟資料，具體指摘原判決不適用何種法則或如何適用不當，
或所指摘原判決違法情事，顯與法律規定得為第三審上訴理由之違法情形，不相適合
時，均應認其上訴為違背法律上之程式，予以駁回。本件原判決以公訴意旨略稱：被
告甲○○原係雲林縣警察局斗六分局刑事組偵查員，為依法令從事於公務之人員，於
民國八十五年七月二十日在該分局擔任值日，受理轄區內各派出所解送之人犯，並負
責訊問及製作筆錄。同日上午八時許，員警曾正亮解送竊盜嫌犯鄭進益至該分局刑事
組，由被告負責訊問，因鄭進益僅承認於查獲當日行竊一次，被告認其供述尚有保留
，乃與數名不詳姓名成年人共同基於傷害之犯意聯絡，假借職務上之機會，以膠帶矇
住鄭進益眼睛，再以不詳硬物打擊腳底，迫使供出其他竊盜犯行未逞後，復將鄭進益
拉至分局內另一處所，除去其衣物，將手、腳綁住吊起，中間以木棍貫穿雙手雙腳及
兩膝後面，並壓制手部及以布壓住口鼻灌水，致鄭進益受有腳底瘀血、左手小臂、左
小腿紅腫瘀血、左橈骨骨折等傷害。迨鄭進益承認其他竊盜案件後，始拖回刑事組辦
公室，繼續製作筆錄等情，因認被告涉有刑法第二百七十七條第一項、第一百三十四
條公務員假借職務上之機會傷害人之身體罪嫌。經審理結果，認不能證明被告犯罪，
爰撤銷第一審之科刑判決，改判諭知被告無罪，已綜合卷內全部訴訟資料，逐一審酌
判斷，詳敘何以無從形成被告有罪心證之理由，從形式上觀察，並無判決違背法令之
情形存在。按認定犯罪事實所憑之證據，須於通常一般之人均不致有所懷疑，而得以
確信其為真實之程度者，始得據為有罪之認定。倘其證明未達此一程度，尚有合理之
懷疑存在時，事實審法院復已就其心證上理由予以闡述，敘明如何無從為有罪之確信
，因而為無罪之判決，即不得任意指摘為違法，而執為第三審上訴之合法理由。原判
決參酌鄭進益之供述、證人曾正亮及李新清等人之證言，以鄭進益在偵、審中，一再
供稱不知係遭何人刑求，尤未指認被告即係刑求之人（原審更審前，曾指稱：被告沒
有打我｜見原審上易卷第四七頁），自難僅憑其身體受有傷害，遽認係出於被告之刑
求。何況鄭進益係於行竊時，經民眾發覺報警，駕車逃逸，警方追逐約四、五百公尺
予以攔阻後，猶逃跑約十公尺，並與員警扭打在地，經員警以「黃鷹別翅擒拿術」始
予制伏。而施用「黃鷹別翅擒拿術」常會造成手部扭傷，甚至骨折；員警因鄭進益扭
打反抗，於緊急情況下使用「黃鶯別翅擒拿術」，難期其力道拿捏準確而不致造成傷
害。從而鄭進益所受之傷害，亦有可能因警方逮捕時所致，並無積極之證據足認被告
在警局內加以刑求，已於理由內論敘綦詳，無悖於經驗法則及論理法則。公訴人就被
告犯罪事實，既未提出積極確實之證據，其指出之證明方法，復無從說服法官以形成
被告有罪之心證，基於無罪推定之原則，自應為被告無罪判決之諭知。至鄭進益之腳
底瘀血、左小臂及左小腿瘀血紅腫原因為何？有無其他員警刑求？不影響原判決所為
之論斷，尤無關於公平正義之維護或對被告之利益有重大關係之事項，原審未為調查
，亦未說明不予調查之理由，不生違背法令之問題。上訴意旨，任憑己見，執此指摘
原判決調查未盡及理由不備，與法律規定得為第三審上訴理由之違法情形，不相適合
，其上訴為違背法律上之程式，應予駁回。
據上論結，應依刑事訴訟法第三百九十五條前段，判決如主文。
中　　　華　　　民　　　國　　九十三　　年　　　七　　　月　　二十二　　日
                              最高法院刑事第四庭
                                  審判長法官  紀　俊　乾
                                        法官  劉　介　民
                                        法官  陳　東　誥
                                        法官  吳　昆　仁
                                        法官  孫　增　同
      右正本證明與原本無異
                                              書  記  官
中　　　華　　　民　　　國　　九十三　　年　　　七　　　月　　二十六　　日
                                                                        Ｖ
